臺灣新北地方法院刑事判決
111年度審訴字第159號
公  訴  人  臺灣新北地方檢察署檢察官
被      告  陳世明


上列被告因妨害公務案件，經檢察官提起公訴（110年度偵字第4
2423號），被告於準備程序中對被訴事實為有罪陳述，本院合議
庭裁定由受命法官獨任行簡式審判程序，並判決如下：
　　主　文
陳世明犯駕駛動力交通工具妨害公務執行罪，處有期徒刑陸月，
如易科罰金，以新臺幣壹仟元折算壹日。
　　事　實
一、陳世明於民國110年10月19日7時35分許，在新北市中和區中
    正路2段327巷前，因有駕駛車號000-0000號營業貨運曳引車
    在劃有紅線路段違規臨停、未繫安全帶、未打方向燈等違規
    事實，遭執行巡邏勤務之新北市政府警察局中和分局中原派
    出所警員張伯雍取締並當場開立數張舉發違反道路交通管理
    事件通知單，陳世明因此心生不滿，明知警員張伯雍係依法
    執行警察職務之公務員，且站在上開曳引車左前車頭處，竟
    基於侮辱公務員及對公務員依法執行職務時施強暴之犯意，
    先以「做人不用這麼囂張啦」、「太囂張了啦」、「不然你
    打我？」、「幹你娘」、「幹，不然我給你跪」等語辱罵張
    伯雍（所涉公然侮辱部分未據告訴），復駕駛上開曳引車往
    左前方張伯雍所站位置起駛試圖離開現場，而以此強暴方式
    妨害警員執行執務，張伯雍見狀立即閃避始未遭撞及。
二、案經新北市政府警察局中和分局報告臺灣新北地方檢察署檢
    察官偵查起訴。
　　理　由
一、按除被告所犯為死刑、無期徒刑、最輕本刑為3年以上有期
    徒刑之罪或高等法院管轄第一審案件者外，於第一次審判期
    日前之準備程序進行中，被告先就被訴事實為有罪之陳述時
    ，審判長得告知被告簡式審判程序之旨，並聽取當事人、代
    理人、辯護人及輔佐人之意見後，裁定進行簡式審判程序，
    刑事訴訟法第273條之1第1項定有明文。經核本件被告所犯
    係死刑、無期徒刑、最輕本刑為3年以上有期徒刑以外之罪
    ，其於準備程序中就被訴之事實為有罪陳述，經法官告知簡
    式審判程序之旨，並聽取公訴人及被告之意見後，本院合議
    庭依刑事訴訟法第273條之1第1項規定，裁定由受命法官獨
    任進行簡式審判程序，合先敘明。
二、上揭犯罪事實，業據被告陳世明於本院審理時坦承不諱，復
    有新北市政府警察局中和分局中原派出所勤務分配表、員警
    工作紀錄簿各1份、新北市政府警察局舉發違反道路交通管
    理事件通知單影本4份、警員張伯雍110年10月19日職務報告
    、員警密錄器錄音譯文各1份、警車行車紀錄器及警員密錄
    器錄影畫面翻拍照片18張、警車行車紀錄器暨密錄器錄影光
    碟1片（見偵卷第13頁、第14頁、第15頁、第16頁、第17頁
    至第20頁、第21頁至第25頁及證物袋）附卷可稽，足認被告
    前開自白均與事實相符，應可採信。本件事證明確，其犯行
    堪以認定，應依法論科。
三、論罪科刑：
　㈠被告行為後，刑法第140條第1項業於111年1月12日修正公布
    ，並自同年月14日生效施行，修正前刑法第140條第1項規定
    ：「於公務員依法執行職務時，當場侮辱或對於其依法執行
    之職務公然侮辱者，處6月以下有期徒刑、拘役或3千元以下
    罰金」，修正後刑法第140條則規定：「於公務員依法執行
    職務時，當場侮辱或對於其依法執行之職務公然侮辱者，處
    1年以下有期徒刑、拘役或10萬元以下罰金」（修正後原刑
    法第140條第2項刪除），修正後之刑度顯較修正前為重，並
    未較有利於行為人，應依刑法第2條第1項前段規定，適用被
    告行為時即修正前刑法第140條第1項規定。
　㈡核被告所為，係犯修正前刑法第140條第1項之侮辱公務員罪
    及刑法第135條第3項第1款之駕駛動力交通工具妨害公務執
    行罪。起訴書就被告侮辱公務員部分誤載起訴法條為刑法第
    135條第1項妨害公務罪，惟此部分業經公訴檢察官當庭更正
    起訴法條為修正前刑法第140條第1項之侮辱公務員罪（見本
    院卷第34頁、第44頁），本院自無庸變更起訴法條，附此敘
    明。
　㈢被告接續以前揭言語辱罵警員之犯行，係於密接之時間、同
    一地點所為，各行為之獨立性薄弱，依一般社會觀念難以強
    行區隔，顯係基於單一犯意接續所為，侵害同一法益，為接
    續犯，屬單純一罪。
　㈣被告以一行為同時觸犯侮辱公務員及駕駛動力交通工具妨害
    公務執行2罪，為想像競合犯，應依刑法第55條規定，從一
    重之駕駛動力交通工具妨害公務執行罪處斷。
　㈤爰審酌被告僅因不滿員警取締並開立多張罰單，即率爾出言
    辱罵依法執行職務之警員並駕駛曳引車施以強暴，公然挑戰
    公權力，藐視國家法秩序之規範，所為非但危害警員之人身
    安全及公務之執行，亦對於警員依法執行職務之威信、尊嚴
    ，造成相當程度之負面影響，顯見其法治觀念薄弱，所為應
    予非難，兼衡其犯罪之動機、目的、手段、犯後於本院審理
    時坦承犯行之態度，及國中肄業之智識程度，自陳擔任司機
    、已婚、需扶養配偶、經濟狀況有負債之生活情形（見被告
    個人戶籍資料、本院卷第53頁）等一切情狀，量處如主文所
    示之刑，並諭知易科罰金之折算標準。
　㈥被告前雖未曾因故意犯罪受有期徒刑以上刑之宣告，且業於
    本院審理時坦承犯行，惟考量被告本案係以駕駛貨運曳引車
    之強暴方式妨害公務執行，警員張伯雍亦表示不同意給予被
    告緩刑宣告（見本院卷第55頁本院公務電話紀錄表），本院
    衡酌上情，認本案不宜對被告為緩刑之宣告，末此說明。
據上論斷，應依刑事訴訟法第273條之1第1項、第299條第1項前
段，判決如主文。
本案經檢察官張維貞提起公訴，檢察官林亭妤到庭執行職務。
中　　華　　民　　國　 111　　年　　 5　　月　　 3　　日
　　　　　　　　　刑事第二十三庭　法　官　藍海凝　
上列正本證明與原本無異。
如不服本判決，應於判決送達後20日內敘明上訴理由，向本院提
出上訴狀 (應附繕本) ，上訴於臺灣高等法院。其未敘述上訴理
由者，應於上訴期間屆滿後20日內向本院補提理由書「切勿逕送
上級法院」。
　　　　　　　　　　　　　　　　　書記官　彭姿靜
中　　華　　民　　國　　111 　年　　5 　　月　　6 　　日
附錄本案論罪科刑法條全文：
中華民國刑法第135條
對於公務員依法執行職務時，施強暴脅迫者，處3年以下有期徒
刑、拘役或30萬元以下罰金。
意圖使公務員執行一定之職務或妨害其依法執行一定之職務或使
公務員辭職，而施強暴脅迫者，亦同。
犯前二項之罪而有下列情形之一者，處6月以上5年以下有期徒刑
：
一、以駕駛動力交通工具犯之。
二、意圖供行使之用而攜帶兇器或其他危險物品犯之。
犯前三項之罪，因而致公務員於死者，處無期徒刑或7年以上有
期徒刑；致重傷者，處3年以上10年以下有期徒刑。
修正前中華民國刑法第140條
於公務員依法執行職務時，當場侮辱或對於其依法執行之職務公
然侮辱者，處6月以下有期徒刑、拘役或3千元以下罰金。
對於公署公然侮辱者，亦同。